【裁判字號】    97,裁,724
【裁判日期】    970124
【裁判案由】    遺產稅
【裁判全文】
最  高  行  政  法  院  裁  定
                                     97年度裁字第00724號
上  訴  人  甲○○○
            丙○○
            乙○○
            丁○○
            戊○○
被 上訴 人  財政部高雄市國稅局
代  表  人  陳金鑑
上列當事人間遺產稅事件，上訴人對於中華民國96年7月17日高
雄高等行政法院96年度訴字第174號判決，提起上訴，本院裁定
如下：
    主  文
上訴駁回。
上訴審訴訟費用由上訴人負擔。
    理  由
一、按對於高等行政法院判決之上訴，非以其違背法令為理由，
    不得為之，行政訴訟法第242條定有明文。依同法第243條第
    1項規定，判決不適用法規或適用不當者，為違背法令；而
    判決有同條第2項所列各款情形之一者，為當然違背法令。
    是當事人以高等行政法院判決有不適用法規或適用法規不當
    為上訴最高行政法院之理由時，其上訴狀或理由書應有具體
    之指摘，並揭示該法規之條項或其內容。如以行政訴訟法第
    243條第2項所列各款情形為理由時，其上訴狀或理由書，應
    揭示合於該條項各款之事實，如未依此項方法表明者，即難
    認為已對高等行政法院判決之違背法令有具體之指摘，其上
    訴自難認為合法。
二、本件上訴人係被繼承人王銘全之繼承人，王銘全於民國91年
    9月23日死亡，上訴人於核准延期期限內之92年6月13日辦理
    遺產稅申報，經被上訴人核定遺產總額為新台幣（下同）16
    6,091,242元，應納稅額43,587,049元，並按所漏稅額3,379
    ,334元裁處1倍罰鍰計3,379,300元（計至百元止）。上訴人
    不服，就核定漏報高雄市第二信用合作社（下稱二信）灣子
    分社及高雄市農會鼎力分部存款、債權、被繼承人死亡前2
    年內贈與暨罰鍰等部分，申請復查，嗣撤回二信灣子分社存
    款及死亡前2年內贈與部分之復查。
三、本件上訴雖以原審判決違背法令為由，惟核其上訴理由狀所
    載內容，係以上訴人之被繼承人王銘全為恐定存解約致利息
    損失，而向訴外人陳清華借款400萬元周轉，嗣王銘全臨終
    前特囑咐上訴人戊○○領款清償，詎原審判決逕為不利之判
    斷，實非合理；且系爭坐落三民區○○段768地號、灣愛段
    45地號土地係無償供公眾通行，依遺產及贈與稅法第16條第
    1項第12款規定，應免予計入遺產總額，上訴人就該部分雖
    未於申請復查時主張，然既屬王銘全遺產之一部分，自當屬
    於本件訴訟範圍，詎原判決以上訴人當時未主張扣除而告確
    定，其認事用法顯非合理；又上訴人竭力就已知悉之遺產進
    行申報，其餘財產或因不知實際金額，或因不屬遺產範圍而
    未予申報，實非故意漏報，故罰鍰部分並非合理等理由，無
    非就原審取捨證據、認定事實之職權行使，指摘其為不當，
    並就原審已論斷者，泛言未論斷，或就原審所為論斷，泛言
    其論斷違反論理及經驗法則，核屬對於法令規範意旨之誤解
    ，而未具體表明原判決合於不適用法規、適用法規不當或行
    政訴訟法第243條第2項所列各款之情形，難認為對原審判決
    之如何違背法令已有具體之指摘，依首揭說明，其上訴為不
    合法，應予駁回。
四、依行政訴訟法第249條第1項前段、第104條、民事訴訟法第
    95條、第78條、第85條第1項前段，裁定如主文。
中    華    民    國    97    年    1     月    24    日
                    最高行政法院第五庭
                        審判長法官  劉  鑫  楨
                              法官  侯  東  昇
                              法官  林  樹  埔
                              法官  劉  介  中
                              法官  戴  見  草
以  上  正  本  證  明  與  原  本  無  異
中    華    民    國    97    年    1     月    25    日
                              書記官  吳  玫  瑩


司法院資訊處製作；財團法人民間司法改革基金會備份。
